【裁判字號】    99,上訴,1700
【裁判日期】    990707
【裁判案由】    竊盜
【裁判全文】
臺灣高等法院刑事判決                99年度上訴字第1700號
上  訴  人  臺灣板橋地方法院檢察署檢察官
被      告  乙○○
上列上訴人因被告竊盜案件，不服臺灣板橋地方法院98年度簡上
字第651號，中華民國99年4月8日第一審判決（起訴案號：臺灣
板橋地方法院檢察署98年度速偵字第506號），提起上訴，本院
判決如下：
    主  文
原判決撤銷。
乙○○犯竊盜罪，處有期徒刑肆月，如易科罰金，以新台幣壹仟
元折算一日。
    事  實
一、乙○○於民國98年1月18日1時30分許前之某時，在臺北縣土
    城市○○路○段182號前，見何盈慶所有停放該處車牌號碼
    CMQ-390號重型機車鑰匙未拔下，竟意圖為自己不法之所有
    ，徒手竊取上開機車，得手後供作代步之用。嗣經警於翌（
    19）日發現上開機車停放於臺北縣永和市○○路678號前，
    乃通知何盈慶之胞弟甲○○前往上址認車，適乙○○於同日
    18時10分許欲以該機車鑰匙啟動時，為警當場查獲，始悉上
    情，並扣得上開失竊之機車1輛及鑰匙1串（已發還何盈慶領
    回）。
二、案經台北市政府警察局大安分局刑事移請臺灣板橋地方法院
    檢察署檢察官偵查起訴。
    理  由
壹、程序方面：按被告以外之人於審判外之陳述，雖不符前4條
    之規定，而經當事人於審判程序同意作為證據，法院審酌該
    言詞陳述或書面陳述作成時之情況，認為適當者，亦得為證
    據；當事人、代理人或辯護人於法院調查證據時，知有第15
    9條第1項不得為證據之情形，而未於言詞辯論終結前聲明異
    議者，視為有前項之同意；刑事訴訟法第159條之5定有明文
    。此乃第159條第1項所容許，得作為證據之例外規定之一。
    經查，檢察官及被告就本判決下引之證據，均表示同意作為
    證據(見本院卷第21頁背面、22頁)，復於言詞辯論終結前，
    均未聲明異議，是依上開說明，自均有證據能力。
貳、實體事項：
  一、訊據被告乙○○固不否認於98年1月18日18時10分臺北縣
      永和市○○路678號前持上開機車之鑰匙準備騎乘該機車
      為警查獲，惟矢口否認上開竊盜犯行，辯稱：伊是在投宿
      之永和市○○路680巷1號星達賓館502室房間找到鑰匙，
      伊在房間裡面按幾下鑰匙，有警報器響，伊下樓看，到樓
      下後又按遙控器看是哪裡的機車，伊走過去機車那裡，就
      有兩個警察出來把伊壓在地上，當時伊是從樓上走下來，
      警察卻說伊是從巷子走出來，伊沒有要偷車，也沒有碰到
      機車，伊只是在旅館房間撿到這把鑰匙等語。
  二、經查：
    (一)、本件被害人何盈慶失竊機車之時間係於98年1月17日晚
        上7時30分許至18日凌晨1時30分許之間，地點在臺北縣
        土城市○○路○段182號前，此經被害人何盈慶出具之贓
        物認領保管單載明失竊之時間明確(見偵卷第21頁)，復
        有台北市政府警察局車輛尋獲電腦輸入單1紙可憑(見偵
        卷第20頁)，是上開機車係於98年1月17日晚上至翌日凌
        晨失竊已堪認定。次查，被告於98年1月17日下午4時許
        ，因家暴事件經移送臺灣板橋地方法院檢察署(下稱板
        橋地檢)，經檢察官命具以1萬元具保，嗣因覓保無著改
        限制住居，而當日檢察官訊問完畢之時間係98年1月18
        日凌晨0時58分，此為被告乙○○所不爭執，雖被告辯
        稱於凌晨4時許始離開板橋地檢云云，惟板橋地檢內勤
        處理完畢之時間係同日凌晨1時30分，此有板橋地檢值
        日法警新收案件登記簿所載98年1月17日值日訊畢時間
        「98.1.18.0058」及98年1月17日值日簿影本可憑(見本
        院卷第10背面、11頁)，足認被告乙○○於98年1月18
        日凌晨1時30分前即已離開板橋地檢，是被告上開所辯
        顯與事實不符，無可採信。
    (二)、被告乙○○辯稱伊係用機車搖控器在試那一台機車，並
        非用鑰匙云云，惟證人甲○○於原審證稱：...伊與警
        察就站在該處等伊哥哥拿鑰匙過來，站在路口是面向賓
        館的方向，伊想是否會這麼剛好會有人來牽車，就是這
        麼剛好，被告從巷子走出來，伊等遠遠看到被告很奇怪
        ，怎麼會把就把鑰匙插入我哥哥的機車，還沒有發動，
        我們就靠近問他幹什麼，被告想跑，警員就上前壓制他
        ，伊在旁邊協助等語（見原審簡上651卷第36頁）；證
        人即查獲之員警盧俊華亦證稱：...甲○○到現場後，
        伊請他指認該車，甲○○確認該車確實是他哥哥所失竊
        ，而甲○○說他沒有備用鑰匙，伊等就在現場等他哥哥
        下班過來，後來等到6時10分左右，伊跟甲○○站在路
        口，看著機車與賓館，但是賓館沒有任何人過來，伊即
        看到乙○○從巷子，也就是豫溪街74巷走過來，他就直
        接走到該機車的位置，伊看到該人直接走到該車的位置
        且將鑰匙插入機車的鑰匙孔且坐上機車，當時伊沒有聽
        到機車發動的聲音，後來伊跟甲○○慢慢走過去把乙○
        ○壓制在地上，伊有向乙○○表明我的身分，伊問乙○
        ○機車鑰匙怎麼來的，乙○○說該鑰匙是他撿到的，堅
        持說機車不是他偷的，伊有跟被告說他的權利，請他有
        問題上法庭再說等語（見原審簡上651卷第37頁），而
        上開證人所證被告以鑰匙直接對特定之機車準備騎乘之
        情互核相符，自堪採信，是依上開證人所述，被告並非
        從賓館走出來，並係直接以機車鑰匙準備啟動車子，足
        認被告上開所辯即與事實不符，應屬卸責之詞，無可採
        信。參諸被告乙○○自板橋地檢離開之時間，與上開機
        車所在板橋地檢附近之台北縣土城市○○路○段距離甚
        近，其機車失竊之時間亦與被告乙○○離開板橋地檢之
        時間吻和，且被告乙○○於98年1月18日下午6時許，亦
        能持該機車之鑰匙，欲向特定該機車啟動，足認被告乙
        ○○於該時非意在竊取該機車，而係欲使用其於98年1
        月18日凌晨1時30分左右，在台北市○○市○○路3段所
        竊取之該機車。從而，被告上開辯解亦與事實不符，難
        以採信。
  三、被告另辯稱機車鑰匙係在賓館房間找到云云，惟查，證人
      即星達賓館櫃檯會計廖淑美於原審證稱：被告為警查獲當
      天應是住在501號房，被告記錯了，在被告入住前至少2星
      期並沒有人住宿該房，而且工作人員打掃時若有發現房內
      有物品，都會拿到櫃檯....（問：98年1月19日當天有警
      察到星達賓館查獲被告時，你有無當班，你是否知道這件
      事情？）我不知道，是後來打掃的大姐告訴我，住在501
      號房的何先生被警察抓走了，我不知道是什麼事情。我們
      另外當班的是二位大姐，其中一人已離職了。而502號房
      在伊當班時並沒有人住，因是老賓館，每個人的作法不同
      ，伊作法是有人住就會紀錄，而別人當班就有可能沒有詳
      細紀錄，也許沒有寫住宿日期等。（依你所言，是否可以
      確認501、502號房在98年1月18日前幾天有無人住宿？因
      為可能有人漏未紀錄？）不太可能，因為其他人當班也會
      寫單子，並存放在同一個地方。且因為有客人退房的話，
      我們都要打掃，而且交回來的鑰匙都要反過來放，表示這
      間房間退房，需要打掃，而在此之前幾天，並沒有打掃過
      501、502號房等語（見原審簡上651卷第46背面-98頁)，
      是以證人廖淑美所證，雖無法完全排除其非當班之時間有
      人入住501、502號房，然被告乙○○持有上開機車鑰匙係
      因其原竊盜行為完成後所為，已如上述，是縱被告確有在
      上開賓館住宿，亦無法推翻上開被告有竊盜之積極證據，
      是證人廖淑美所證即不足為有利於被告之認定。
  四、綜上所述，被告有竊盜犯行事證已臻明確，所辯顯係卸責
      之詞，無足採信，應依法論科。
  五、核被告乙○○所為，係犯刑法第320條第1項竊盜罪。原審
      以罪證不足，而為被告無罪之諭知，固非無見，惟被告應
      構成竊盜罪，已如上述，檢察官提起上訴，指摘原判決不
      當，為有理由，應由本院將原判撤銷自為判決。爰審酌被
      告不思憑藉己力，賺取正當酬勞，竟貪圖不法利益，意圖
      行竊以獲取財物，兼衡其犯罪之動機、目的、手段、所生
      危害、犯後態度等一切情狀，量處如主文所示之刑，並諭
      知易科罰金之折算標準。
據上論斷，應依刑事訴訟法第369條第1項前段、第364條、第299
條第1項前段，第320條第1項、第41條第1項前段，判決如主文。
本案經檢察官何明楨到庭執行職務。
中    華    民    國    99    年    7     月    7     日
            刑事第二十二庭審判長法  官  郭雅美
                                法  官  李麗珠
                                法  官  洪于智
以上正本證明與原本無異。
不得上訴。
                                書記官  強梅芳
中    華    民    國    99    年    7     月    7     日
附錄：本案論罪科刑法條全文
中華民國刑法第320條
（普通竊盜罪、竊佔罪）
意圖為自己或第三人不法之所有，而竊取他人之動產者，為竊盜
罪，處5  年以下有期徒刑、拘役或 5 百元以下罰金。
意圖為自己或第三人不法之利益，而竊佔他人之不動產者，依前
項之規定處斷。
前二項之未遂犯罰之。

司法院資訊處製作；財團法人民間司法改革基金會備份。
